臺灣臺中地方法院刑事附帶民事訴訟判決　　　　　　 九十年度附民字第三六四號
　　原　　　告　辛○○
　　　　　　　　辰○○
　　　　　　　　癸○○
　　　　　　　　子○○
　　　　　　　　卯○○
　　兼右四人
　　法定代理人　巳○○
　　右六人共同
　　訴訟代理人　高思大律師
　　被　　　告　庚○○
　　　　　　　　甲○○
　　　　　　　　壬○○
右列被告因九十年度重訴字第一三八一號殺人等案件，經原告提起附帶民事訴訟，請
求損害賠償，本院判決如左︰
    主  文
原告之訴及假執行之聲請均駁回。
    事  實
甲、原告方面：
一、聲明：
  (一)被告等應連帶給付原告辛○○新臺幣（下同）貳仟肆佰捌拾陸萬肆仟柒佰玖拾壹
    元整。
  (二)被告等應連帶給付原告巳○○壹仟玖佰零玖萬壹仟伍佰陸拾參元整。
  (三)被告等應連帶給付原告辰○○陸佰玖拾肆萬陸仟伍佰壹拾參元整。
  (四)被告等應連帶給付原告癸○○柒佰壹拾壹萬肆仟伍佰柒拾柒元整。
  (五)被告等應連帶給付原告子○○柒佰貳拾伍萬柒仟柒佰零貳元整。
  (六)被告等應連帶給付原告卯○○柒佰捌拾貳萬陸仟肆佰壹拾伍元整。
  (七)第一、二、三、四、五、六項之請求，原告等均願分別供擔保，請准予宣告假執
    行。
二、陳述：
一、被告等因紅寶石經營權之糾紛，由己○○邀請陳文介、乙○○、壬○○等竹聯幫
    份子為其在紅寶石大舞廳進行私人武力圍事，午○○、丙○○、丁○○、未○○
    等四名幫眾即受陳文介、壬○○之指揮，基於共同暴力圍事之犯意聯絡，於民國
    八十九年九月二日廿時許，由午○○駕駛丁○○承租之車牌號碼Ｎ八─五六五二
    號自用小客車，至紅寶石大舞廳上班，由午○○、丁○○、丙○○等人即先行由
    後門離去至崇德五路金麗都KTV前，並連絡未○○將上開租用車輛開往金麗都KTV
    前，遂由丁○○駕駛載未○○、午○○、丙○○等人同回丁○○在台中市南區頂
    橋三巷廿九號之六地下室租屋處（該處為竹聯幫忠堂臺中分堂平日聚會所在地，
    租金係由陳文介交壬○○輾轉支付），由未○○跑進租屋地下室拿取二把警棍刀
    ﹝係陳文介事先於八十九年九月一日與丁○○、午○○共同在臺中市購買，做為
    暴力圍事之工具﹞。隨後，陳文介打電話給午○○，指示渠等不要離開太遠且儘
    快趕回公司（按：即幫派堂口之意），嗣於同日凌晨二時許，又接獲陳文介來電
    請渠等迅速返回，並多叫人前往支援，午○○即電請寅○○等人尋求支援，並返
    回紅寶石大舞廳時先將車停於車道上。由丁○○詢問代客泊車人員發生何事，因
    而得知尚未發生滋事狀況，遂將車駛入紅寶石大舞廳地下室停車場停放後。八十
    九年九月三日凌晨二時許，黃金水、黃金來、丑○○、陳世鐘、蔡政義、蔡建德
    、吳育治等十餘人前往紅寶石大舞廳一樓飲酒作樂後，欲轉往三樓包廂內唱歌，
    當行經大廳時，適遇甲○○及安管人員戊○○、庚○○等人，彼此因故發生口角
    並互相鬥毆；陳文介即指揮午○○等四人，由午○○、丁○○各持一把警棍刀，
    並將其旋開成為警棍與刀，由未○○、丙○○分一把警棍刀管，四人循地下室車
    道跑步至紅寶石大舞廳門口，丁○○進入大廳往二樓方向時，即遭不明人士擲茶
    壺中頭部，警棍刀即掉落地面，由乙○○撿起警棍、午○○持警棍與刀、戊○○
    亦持刀、陳文介搶下未○○所持之刀管，夥同甲○○等人與黃金水、黃金來、陳
    世鐘、蔡政義、蔡建德、丑○○等十餘人進行武力械鬥，雙方互毆一陣之後，紅
    寶石舞廳之安管人員庚○○及總經理甲○○竟基於共同殺人之犯意連絡與行為之
    分擔，對在場進行武鬥之己方人員吆喝，用手指向黃金水及黃金來等人高喊：「
    打呼死，打死上面的人會負責！」在場參與鬥毆之戊○○、乙○○、午○○、丙○○、丁○○、未○○等人即基於共同不確定之概括殺人犯意連絡，積極加強出
    手與對方進行武鬥；俟黃金來等人在一樓大廳通往二樓樓梯衝向乙○○等人時，
    午○○立即持刀追上，並自背後左中背部猛刺黃金來一刀，戊○○亦自背部右下
    背部向黃金來刺一刀，黃金水見狀立即衝上前來與午○○等人格鬥，午○○迅速
    將刀拔出，黃金水出拳遭午○○左手檔開，身體因而傾斜，午○○見狀順勢持刀
    從其背面左上背部猛刺黃金水一刀，致黃金水血流滿身，當場在大廳樓梯口處不
    支倒地，黃金來走向大門亦吐血不支倒地。陳文介、甲○○等人見事態嚴重，遂
    吩咐眾人迅速逃離現場，由丁○○駕車載陳文介與午○○、丙○○、未○○五人
    ，從地下室迅離開現場，另遭刺殺之黃金來，由蔡政義及蔡建德送往中國醫藥學
    院附設醫院，黃金水由綽號阿興送往全民醫院急救，二人經急救後，(1)黃金來因
    受有出血性休克、肺臟及肝臟銳器刺創、背部銳器刺創等重大不治之傷害；(2)黃
    金水受有心包膜囊積血、主動脈銳器刺創等重大不治之傷害，均不治死亡。案經
    檢察官已起訴在案，現由本院審理中。
二、按「因犯罪而受損害之人，於刑事訴訟程序得提起附帶民事訴訟，對於被告及依
    民法負賠償責任之人，請求回復其損害。」刑事訴訟法第四百八十七條第一項定
    有明文。再按民法第一百九十二條規定，「不法侵害他人致死者，對於支出殯葬
    費之人，亦應付損害賠償責任。被害人對於第三人負有法定扶養義務者，加害人
    對於該第三人亦應負損害賠償責任。」同法第一百九十四條規定，「不法侵害他
    人致死者，被害人之父、母、子、女及配偶，雖非財產上之損害，亦得請求賠償
    相當之金額。」又，「限制行為能力人不法侵害他人之權利者，以行為時有識別
    能力為限，與其法定代理人連帶負損害賠償責任。」民法第一百八十七條亦有明
    定。右揭事發當日之鬥毆殺人經過情形，業據被告午○○、少年朱○○、被告未
    ○○、丁○○、乙○○等人，分別於警訊、偵查中供述甚詳，並分別執筆書寫自
    白書附卷可參。其中被告午○○確有持刀刺殺死者黃金來、黃金水背部各一刀之
    事實，除有其自白外，並與同案少年朱○○、被告未○○、乙○○、丁○○等人
    所為之供述互核相符，又午○○於殺人之過程中，曾不慎割傷自己右手，而前往
    台灣省立台中醫院急診之事實，亦有該院急診之病歷紀錄及右手刀傷照片一幀附
    卷可參。另行兇殺人所使用之警棍刀部分，經台中市警察局第五分局在紅寶石大
    舞廳吧台旁通往地下室一樓停車場之樓梯下端起獲單刃尖刀一把，在紅寶石大舞
    廳之監控室內螢幕旁查獲單刃尖刀一把，有該二把警棍刀扣案可證，並有查獲兇
    刀置放處相片十一幀附卷可憑，是被告等殺人犯行堪以認定。經查，本件被告中
    之午○○、朱浚延、丁○○、未○○、寅○○，係限制行為能力人，於行為時有
    識別能力，故應由其法定代理人與其等負連帶賠償責任﹝該五人之法定代理人之
    姓名年籍後補﹞。而原告辛○○為被害人黃金水、黃金來之母，原告王淑屏為被
    害人黃金水之配偶，原告辰○○、癸○○、子○○、卯○○為被害人黃金水之子
    女，此均有戶籍謄本可稽，為此請求被告等應連帶負損害賠償之金額如左：
  (一)殯葬費：
    1.被害人黃金水死亡後，原告王淑屏為其支付之殯葬費用，合計為二十五萬七千
      二百元，此應由被告等連帶負賠償之責。
    2.被害人黃金來死亡後，原告辛○○為其支付之殯葬費用，合計為二十五萬七千
      三百元，此應由被告等連帶負賠償之責。
  (二)扶養費：
    1.原告辛○○部分：
      按原告辛○○生於民國四十一年四月三日，於被害人黃金水、黃金來死亡時，
      年四十八歲，依內政部編印中華民國八十八年台閩地區簡易生命表，其平均餘
      命為三十二歲。且依主計處所統計九十年度我國國民平均年所得為一萬四千美
      元，折合新臺幣約為四十九萬元﹝詳細資料容後補陳﹞，則依複式霍夫曼法計
      算，扣除中間利息之扶養費現價為九百二十一萬四千九百八十二元（計算式：
      49000 X 18.00000000 = 0000000）。惟原告辛○○另有二子可供扶養，故扶
      養費應為四百六十萬七千四百九十一元。
    2.原告王淑屏部分：
      原告王淑屏為被害人黃金水之配偶，被害人對其依法負有扶養義務。按原告王
      淑屏生於六十一年十月六日，於被害人死亡時，年二十八歲。惟查，被害人黃
      金水死亡時，年三十歲，參閱勞動基準法第五十四條第一項第一款之規定，一
      般人強制退休年齡為六十歲，則原告王淑屏可受被害人扶養之期間為三十年。
      依主計處所統計九十年度我國國民平均所得約為一萬四千美元，折合新臺幣約
      為四十九萬元﹝詳細資料容後補陳﹞，依複式霍夫曼扣除中間利息之扶養費現
      價應為八百八十三萬四千三百六十三元（計算公式：49000 X 18.00000000 =
      0000000）。
    3.原告辰○○部分：
      原告辰○○為被害人黃金水之子，其生於七十九年一月八日，於被害人死亡時
      ，年十歲，其屆滿二十歲成年，尚有十年。依主計處所統計九十年度我國國民
      平均年所得約為一萬四千美元，折合新臺幣約為四十九萬元﹝詳細資料容後補
      陳﹞，則依複式霍夫曼法扣除中間利息之扶養費現價應為三百八十九萬三千零
      二十五元（計算公式：49000 X 7.00000000 = 0000000）。惟查原告王淑屏對
      原告辰○○亦有扶養義務，是扶養費為前述扶養費現價之二分之一，即一百九
      十四萬六千五百一十三元。
    4.原告癸○○部分：
      原告癸○○為被害人黃金水之女，其生於八十年六月二日，於被害人死亡時，
      年九歲，其屆滿二十歲成年，尚有十一年。依主計處所統計九十年度我國國民
      平均年所得約為一萬四千美元，折合新臺幣約為四十九萬元﹝詳細資料容後補
      陳﹞，則依複式霍夫曼法扣除中間利息之扶養費現價應為四百二十萬九千一百
      五十四元（計算公式：49000 X 8.00000000 = 0000000）。惟查原告王淑屏對
      原告癸○○亦有扶養義務，是扶養費為前述扶養費現價之二分之一，即二百一
      十一萬四千五百七十七元。
    5.原告子○○部分：
      原告子○○為被害人黃金水之子，其生於八十一年十月十七日，於被害人死亡
      時，年八歲，其屆滿二十歲成年，尚有十二年。依主計處所統計九十年度我國
      國民平均年所得約為一萬四千美元，折合新臺幣約為四十九萬元﹝詳細資料容
      後補陳﹞，則依複式霍夫曼法扣除中間利息之扶養費現價應為四百五十一萬五
      千四百零四元（計算公式：49000 X 9.00000000 = 0000000）。惟查原告王淑
      屏對原告子○○亦有扶養義務，是扶養費為前述扶養費現價之二分之一，即二
      百二十五萬七千七百零二元。
    6.原告卯○○部分：
      原告卯○○為被害人黃金水之子，其生於八十五年十月三十日，於被害人死亡
      時，年四歲，其屆滿二十歲成年，尚有十六年。依主計處所統計九十年度我國
      國民平均年所得約為一萬四千美元，折合新臺幣約為四十九萬元﹝詳細資料容
      後補陳﹞，則依複式霍夫曼法扣除中間利息之扶養費現價應為五百六十五萬二
      千八百三十一元（計算公式：49000 X 11.00000000 = 0000000）。惟查原告
      王淑屏對原告卯○○亦有扶養義務，是扶養費為前述扶養費現價之二分之一，
      即二百八十二萬六千四百一十五元。
  (三)慰撫金：
    按被害人黃金水死亡時，正值三十歲壯年，為家庭主要收入來源。今被害人黃金
    水不幸去世，以致家庭經濟頓時陷於困厄。且查，被害人黃金水、黃金來為原告
    辛○○之子，原告辛○○從小即對二人疼愛有加，含辛茹苦地將二人扶養長大，
    而被害人成年後，更對母親至為孝順。今被害二人竟同時不幸遭此變故，致令原
    告辛○○白髮人送黑髮人，此情何堪？原告辛○○承受喪子之痛，絕非筆墨所能
    形容，爰請求慰撫金二千萬元，期能彌補精神損害於萬一。而原告王淑屏為被害
    人黃金水之配偶，與被害人夫妻鶼鰈情深，未料晴天霹靂，禍從天降，竟致從此
    天人兩隔，原告王淑屏頓失其相互倚賴扶持之伴侶，哀逾恆常，痛不欲生，不知
    將如何度過餘生，爰請求慰撫金一千萬元；而原告辰○○、癸○○、子○○、卯
    ○○為被害人黃金水之子女，均尚年幼，均正是最需父親照顧疼愛之時期，今四
    人遽然失祜，美滿家庭一夕間驟然破碎，實令渠等頓失所依，其四人於其父親去
    世後，無有一日不思念其父親，其於年長後，思父之情將及其一生，則日後痛苦
    實屬至極。是請鈞院審酌被害人及原告身分，及原告等因至親傷亡所受之痛苦，
    爰請求被告等應連帶賠償慰撫金每人五百萬元。
乙、被告方面：被告等人未為任何聲明或陳述，亦未提出任何書狀。
    理  由
一、按刑事訴訟諭知無罪或不受理之判決者，對於附帶民事訴訟部分應以判決駁回原
    告之訴，刑事訴訟法第五百零三條第一項前段定有明文。
二、本件被告甲○○、庚○○、壬○○等人被訴殺人一案，業經本院以九十年度重訴
    字第一三八一號刑事判決諭知被告甲○○無罪、庚○○不受理；另被告壬○○就
    所涉犯違反組織犯罪防制條例、殺人、恐嚇危害安全等罪嫌，其中違反組織犯罪
    防制條例、恐嚇危害安全罪雖經本院論罪科刑，惟就殺人部分經本院認定並非被
    告壬○○所為，惟因該部分與經論罪科刑之部分，公訴人認係以具有牽連犯裁判
    上一罪之關係提起公訴，故不另為無罪之諭知，則原告主張被告壬○○涉有殺人
    之犯行而請求損害賠償，要屬無據，是根據首揭說明，本件原告之訴，自應予以
    駁回，其假執行聲請，亦失所附麗，一併駁回。
三、據上論斷，應依刑事訴訟法第五百零三條第一項前段，判決如主文。
中      華      民      國      九十一      年      六    月  二十四    日
                                  臺灣臺中地方法院刑事第二庭
                                      審判長法  官  張智雄
                                            法  官  莊嘉蕙
                                            法  官  陳  葳
右正本證明與原本無異。
對於本判決如不服非對刑事判決上訴時不得上訴並應於送達後十日內向本院提出上訴
狀。
                                            書記官
中      華      民      國      九十一      年      六    月  二十四    日
